【裁判字號】    97,訴,720
【裁判日期】    971202
【裁判案由】    偽造文書等
【裁判全文】
臺灣新竹地方法院刑事判決               97年度訴字第720號
公  訴  人  臺灣新竹地方法院檢察署檢察官
被      告  丙○○
上列被告因偽造文書等案件，經檢察官提起公訴（97年度偵字第
1722號），本院判決如下：
    主  文
丙○○意圖為自己不法之所有，而侵占對於業務上所持有之物，
處有期徒刑拾月，減為有期徒刑伍月；又行使偽造私文書，足以
生損害於他人，處有期徒刑壹年貳月，減為有期徒刑柒月，詳如
附表三所示之偽造之署名共伍枚，均沒收之；應執行有期徒刑壹
年，詳如附表三所示之偽造之署名共伍枚，均沒收之。
    事  實
一、丙○○自民國95年9月12日起至96年1月間止任職於虹銓有限
    公司，擔任業務員，負責販售香菸、啤酒及收受貨款等業務
    ，為從事業務之人，竟基於意圖為自己不法所有，易持有為
    所有之犯意，接續於詳如附表1編號1至編號25所示之時間，
    均在不詳地點，將詳如附表1編號1至編號25標的欄所示之菸
    酒貨物或貨款侵占入己。
二、丙○○為掩飾詳如附表 1編號19至編號22及編號25之業務侵
    占犯行，竟基於行使偽造私文書之犯意，分別於詳如附表 1
    編號19至編號22及編號25所示之時間，在不詳地點，於訂購
    單上偽造詳如附表1 編號19至編號22及編號25備註欄所示之
    「錦豐」（用以表彰客戶「錦豐號」之簽章）、「戊○○」
    （用以表彰客戶「北聯社」即「順興百貨有限公司」之簽章
    ）、「古」（用以表彰客戶「惠安便利商店」之簽章）、「
    榮」（用以表彰客戶「竹東榮民醫院福利社」之簽章）、「
    宏」（用以表彰客戶「宏記商行」之簽章）之簽名，並持向
    虹銓有限公司行使，以製造丙○○有出貨予上開客戶之假象
    ，並填寫欠款單繳回虹銓有限公司，使虹銓有限公司誤信「
    錦豐號」、「北聯社」、「惠安便利商店」、「竹東榮民醫
    院福利社」及「宏記商行」收貨後尚未繳清貨款，而足以生
    損害於上開商家之權益及虹銓有限公司對於上開客戶帳務管
    理之正確性。嗣虹銓有限公司於96年1月間丙○○離職後，
    清查其所經手收取之訂購單及欠款單，始悉上情。
三、案經虹銓有限公司訴由新竹市警察局第二分局報告臺灣新竹
    地方法院檢察署檢察官偵查起訴。
    理  由
一、證據能力有無之判斷：
    按被告以外之人於審判外之言詞或書面陳述，除法律有規定
    者外，不得作為證據。又被告以外之人於審判外之陳述，經
    當事人於審判程序同意作為證據，法院審酌該言詞陳述或書
    面陳述作成時之情況，認為適當者，亦得為證據。當事人、
    代理人或辯護人於法院調查證據時，知有第159條第1項不得
    為證據之情形，而未於言詞辯論終結前聲明異議者，視為有
    前項之同意，刑事訴訟法第159條第1項及第159條之5分別定
    有明文。經查，本件告訴人虹銓有限公司之法定代理人甲○○、證人盧美英於警詢中之陳述、告訴人虹銓有限公司之法
    定代理人甲○○、證人乙○○、彭邱瑞娥、張桃花、丁○○
    、戊○○、黃羅秀鳳、古月娥、謝桂香於檢察事務官訊問時
    之陳述，在本院審理程序中，被告就證據能力一節均表示無
    意見，且未於本案言詞辯論終結前聲明異議，而本院審酌上
    開等人於警詢及檢察事務官訊問時之陳述係彼等於案發後就
    各自親身經歷之事實所為者，依其陳述作成時之情況並不無
    適當，且均非非法取得之證據，又無證據力明顯過低之情形
    ，復經本院於審判期日就上開證據進行調查、辯論，依前開
    規定，自均得為證據；次按，本案認定事實所引用之文書證
    據，並無證據證明係公務員違背法定程式所取得，亦無刑事
    訴訟法第159條之4之顯有不可信之情況與不得作為證據之情
    形，本院斟酌本案卷內之證據並非非法取得，亦無證明力明
    顯過低之情形，且經本院於審判期日依法進行證據之調查、
    辯論，被告於訴訟上之程序權已受保障，故前揭各該證據，
    亦均得採為本件認定犯罪事實之證據，合先敘明。
二、認定犯罪事實所憑之證據及認定之理由：
(一)、關於業務侵占部分：
    上揭業務侵占部分事實，業據被告丙○○於本院準備程序及
    審理中坦白承認（本院卷第27頁、第89頁背面），核與告訴
    人虹銓有限公司之法定代理人甲○○於警詢、偵查中指訴大
    致相符（偵卷第8頁至第9頁、第48頁），並經證人盧美英於
    警詢、偵查中證述明確（偵卷第10頁至第11頁、第48頁），
    且有欠款單25紙在卷可稽（偵卷第19頁至第27頁）。足認被
    告此部分之自白，應與事實相符，堪予採信，本部分事證明
    確，被告業務侵占部分犯行足以認定，應依法論科。
(二)、關於行使偽造私文書部分：
１、關於偽造「錦豐」（用以表彰客戶「錦豐號」之簽章）及「
    古」（用以表彰客戶「惠安便利商店」之簽章）簽名部分之
    事實，業據被告於本院準備程序及審理中坦白承認（本院卷
    第），核與證人彭邱瑞娥、古月娥於偵查中證述大致相符（
    偵卷第69頁、第77頁），且有虹銓有限公司018150號、0181
    78號訂購單 2紙附卷可佐（偵卷第19頁、第21頁），故被告
    確有偽造「錦豐」及「古」簽名部分之事實，應可認定。
２、關於偽造「戊○○」（用以表彰客戶「北聯社」即「順興百
    貨有限公司」之簽章）、「榮」（用以表彰客戶「竹東榮民
    醫院福利社」之簽章）、「宏」（用以表彰客戶「宏記商行
    」之簽章）簽名部分之事實，訊據被告固不否認有填寫詳如
    附表2所示之欠款單，惟矢口否認有何偽造「戊○○」、「
    榮」、「宏」簽名之行為，辯稱略以：我是因為為了要出這
    些貨才會這樣做，但不是為我自己，代簽名字的部分，在業
    務上是可以這樣做的，因為我到告訴人公司只有 4個月的時
    間，之所以在11月份會出現代簽的部分，實在是公司主任給
    我們壓力，跟我們說只要價錢可以就出貨，所以代簽的部分
    ，其出貨金額都是低於平日出貨的金額，代簽的動機和本意
    實際上是為了業績，沒有其他的原因時間，我沒有代簽「戊○○」、「榮」、「宏」之簽名云云。
(1)、證人戊○○即「北聯社」即「順興百貨有限公司」之收貨人
    員於偵查中證稱：「（該份訂單是否為北聯社所訂購？）不
    是，我負責收貨，我聽過丙○○，但對他的長相沒有印象，
    我們與虹銓公司長期訂購香菸，我們公司全名是順興百貨有
    限公司，通常是業務員寫好訂購單後，由我確認簽名」等語
    （偵卷第69頁）；於審理中亦證稱：「（被告到妳們公司，
    妳如何接洽？）被告到我們公司來，我們告知他要下幾條香
    煙」、「（會簽收訂單嗎？97年度偵字第1722號偵查卷第20
    頁簽收單是否妳簽的？）不是，我有帶我的簽收單正本到庭
    ，我可以給法院附卷，老闆說證物以後不用還給我們」、「
    （95年11月21日有無這個訂單？）沒有簽名就表示沒有訂」
    、「（有無同意或是授權被告簽妳的名字在訂單上？）沒有
    」等語（本院卷第90頁背面），可知證人戊○○確實沒有在
    詳如附表3編號2所示之訂購單上簽署「戊○○」之名，而證
    人戊○○亦未授權或同意被告簽署，亦據證人戊○○證述稽
    詳，另觀之證人戊○○庭呈之訂購單，其筆順、書寫方式也
    顯與卷附詳如附表3編號2所示之訂購單字跡相異，參以被告
    自承訂購單均有繳回公司等語（本院卷第94頁背面），而系
    爭訂購單攸關被告業績之證明及計算，當無第三人冒被告之
    名使用之理，足認系爭訂購單確實由被告經手記載，並有被
    告開立同日（95年11月21日）及同額之虹銓有限公司欠款單
    1 紙在卷可佐（偵卷第20頁），故被告所辯並未偽造證人「
    戊○○」署名部分，當無可採。
(2)、證人乙○○即「宏記商行」之負責人證稱：「（該份訂單是
    否為宏記所訂購？）這不是我的簽名，通常是業務員寫好訂
    購單後，由我確認簽名，我對丙○○沒有印象…我長期向虹
    銓訂貨」等語（偵卷第69頁）；於審理中亦證稱：「（是否
    會跟虹銓公司下單？）我們公司都是交付現金，不會簽收訂
    購單，我們沒有訂購單」、「（關於97年度偵字第1722號偵
    查卷第25頁簽收單是否你簽的？）不是，我們不簽1個字的
    ，直接簽公司行號，而且我們都是做現金，沒有訂購單」、
    「（有無授權被告簽你的名字？）沒有…」等語（本院卷第
    92頁），可知證人乙○○確實沒有在詳如附表3編號5所示之
    訂購單上簽署「宏」之名，而證人乙○○亦未授權或同意被
    告簽署，亦據證人乙○○證述綦詳，參以被告自承訂購單均
    有繳回公司等語（本院卷第94頁背面），而系爭訂購單攸關
    被告業績之證明及計算，當無第三人冒被告之名使用之理，
    足認系爭訂購單確實由被告經手記載，並有被告開立同日（
    95年12月6日）及同額之虹銓有限公司欠款單1紙在卷可佐（
    偵卷第25頁），故被告所辯並未偽造證人「宏」署名部分，
    當無可採。
(3)、證人丁○○即榮民醫院福利社店長證稱：「（該份訂單是否
    為榮民醫院所訂購？）不是，簽名不是我簽的，我是榮民醫
    院福利社的店長，長期向虹銓公司訂貨，我對丙○○沒有印
    象，通常是業務員寫好訂購單後，由我確認簽名，不會由其
    他人代簽」等語（偵卷第70頁）；於審理中亦證稱：「（關
    於97年度偵字第1722號偵查卷第22頁簽收單是否妳簽的？）
    不是。並提出虹銓公司訂購單1份，這才是我的簽名，提出
    的證物以後不用還給我」、「（妳們福利社是會向虹銓公司
    下訂購單嗎？）是業務會直接來福利社看架上缺什麼東西，
    直接補貨」、「（妳會在訂購單上面簽名？）會，只要有進
    貨，我就會簽名」、「（關於97年度偵字第17 22號偵查卷
    第22頁訂購單有無授權被告簽名）沒有」等語（本院卷第91
    頁），可知證人丁○○確實沒有在詳如附表3編號4所示之訂
    購單上簽署「榮」之名，而證人丁○○亦未授權或同意被告
    簽署，亦據證人丁○○證述稽詳，另觀之證人丁○○庭呈之
    訂購單，其筆順、書寫方式、簽名樣式也顯與卷附詳如附表
    3編號4所示之訂購單字跡相異，參以被告自承訂購單均有繳
    回公司等語（本院卷第94頁背面），而系爭訂購單攸關被告
    業績之證明及計算，當無第三人冒被告之名使用之理，足認
    系爭訂購單確實由被告經手記載，並有被告開立同日（95年
    11月22日）及同額之虹銓有限公司欠款單 1紙在卷可佐（偵
    卷第22頁），故被告所辯並未偽造證人「榮」署名部分，當
    無可採。
３、綜上，被告確實有於詳如附表 3編號1至編號5所示之時間，
    偽造詳如附表 3編號1至編號5所示之署名之事實應可認定，
    而被告於偽造系爭訂購單後並交回公司用以行使，表示詳如
    附表 3編號1至編號5所示之客戶有訂購詳如訂購單上所示之
    貨物，故本部分事證明確，被告行使偽造私文書部分犯行亦
    足以認定，應依法論科。
四、論罪：
    被告任職於虹銓有限公司，擔任業務員，負責販售香菸、啤
    酒及收受貨款等業務，為從事業務之人。其偽造「錦豐」、
    「戊○○」、「古」、「榮」、「宏」之簽章）之簽名，並
    持向虹銓有限公司行使，以製造丙○○有出貨予上開客戶之
    假象，自足以生損害於「錦豐號」、「北聯社」、「惠安便
    利商店」、「竹東榮民醫院福利社」及「宏記商行」及告訴
    人。核被告就事實一部分所為，係犯刑法第336條第2項之業
    務侵占罪；就事實二部分所為，係犯刑法第216條、210條之
    行使偽造私文書罪；被告偽造私文書之低度行為為行使偽造
    造私文書之高度行為吸收，不另論罪。又被告於詳如附表 1
    所示之95年10月12日至同年12月 6日25次業務侵占行為；於
    95年11月20日至同年12月6日5次行偽造私文書行為均係接續
    為之，其前後所實施各動作之獨立性極為薄弱，依一般社會
    健全觀念，在時間差距上，難以強行分開，仍屬組成犯罪行
    為之一部，在刑法評價上，應視為數個舉動之接續施行，而
    為包括之一罪，即均係於時空密接之情形以單一犯意之數個
    舉動接續進行，以實現一個犯罪構成要件，侵害同一法益，
    均為接續犯。被告所犯業務侵占行為及行使偽造私文書行為
    ，犯意各別，行為互殊，應予分論併罰。公訴意旨認上開25
    次業務侵占行為及 5次行使偽造私文書行為，均應分論併罰
    ，此部分容有誤會，併此敘明。
五、科刑：
    爰審酌被告前因92年至94年間之業務侵占案件，經本院於97
    年7月30日以95年度易字第286號判決判處有期徒刑10月並減
    為有期徒刑5月，且於97年8月28日確定，竟於前案審理期間
    ，仍以相同之手法再為業務侵占犯行，顯然毫無悔意，品性
    非端，雖於偵審中承諾還款，惟迄未履行，再三利用告訴人
    之信任閃避拖延賠償責任，本件侵占之總金額高達新臺幣29
    3,233 元，致告訴人受害至鉅，及犯罪動機、目的、手段、
    生活狀況、智識程度、犯罪後坦承業務侵占犯行，否認部分
    行使偽造私文書犯行之態度等一切情狀，分別量處如主文所
    示之刑。又被告因犯業務侵占、行使偽造私文書罪，經本院
    量處如主文所示之刑，因其犯罪時間均在96年 4月24日以前
    ，合於96年 7月16日公布生效之中華民國九十六年罪犯減刑
    條例所定之減刑條件，應依該條例第2條第1項第3款、第7條
    之規定，減其宣告刑2分之1，並定其應執行之刑。至被告偽
    造之詳如附表3編號1至編號5所示之署名共5枚，不問是否屬
    於犯人所有，均應依刑法第219條宣告沒收。
六、據上論斷，應依刑事訴訟法第299條第1項前段，刑法第 216
    條、第210條、第336條第2項、第51條第5款、第219 條，中
    華民國九十六年罪犯減刑條例第2條第1項第3款、第7條，判
    決如主文。
本案經檢察官張嘉宏到庭執行職務。
中    華    民    國    97    年    12    月    2     日
                  刑事第一庭    審判長法  官  許翠玲
                                      法  官  楊惠芬
                                      法  官  楊數盈
以上正本證明與原本無異。
如不服本判決應於收受本判決後10日內向本院提出上訴書狀，上
訴書狀應敘述具體理由。上訴書狀未敘述上訴理由者，應於上訴
期間屆滿後20日內補提理由書狀於本院 (均須按他造當事人之人
數附繕本 )「切勿逕送上級法院」。
中    華    民    國    97    年    12    月    2     日
                                      書記官  謝國聖
附錄論罪科刑法條：
刑法第210條：
偽造、變造私文書，足以生損害於公眾或他人者，處 5年以下有
期徒刑。
刑法第216條：
行使第210條至第215條之文書者，依偽造、變造文書或登載不實
事項或使登載不實事項之規定處斷。
刑法第336條第2項：
對於業務上所持有之物，犯前條第1項之罪者，處6月以上5年以
下有期徒刑，得併科3千元以下罰金。
附表1：
 ┌──┬──────┬────┬───────┬──────────┐
 │編號│日期        │標的    │金額（新臺幣）│備註                │
 ├──┼──────┼────┼───────┼──────────┤
 │1   │95年10月12日│菸酒貨物│3,280元       │                    │
 ├──┼──────┼────┼───────┼──────────┤
 │2   │95年10月16日│菸酒貨物│6,813元       │                    │
 ├──┼──────┼────┼───────┼──────────┤
 │3   │95年10月17日│菸酒貨物│5,730元       │                    │
 ├──┼──────┼────┼───────┼──────────┤
 │4   │95年10月18日│菸酒貨物│6,638元       │                    │
 ├──┼──────┼────┼───────┼──────────┤
 │5   │95年10月19日│菸酒貨物│17,583元      │                    │
 ├──┼──────┼────┼───────┼──────────┤
 │6   │95年10月20日│菸酒貨物│12,125元      │                    │
 ├──┼──────┼────┼───────┼──────────┤
 │7   │95年10月21日│菸酒貨物│17,250元      │                    │
 ├──┼──────┼────┼───────┼──────────┤
 │8   │95年10月23日│菸酒貨物│2,038元       │                    │
 ├──┼──────┼────┼───────┼──────────┤
 │9   │95年10月24日│菸酒貨物│1,208元       │                    │
 ├──┼──────┼────┼───────┼──────────┤
 │10  │95年10月25日│菸酒貨物│8,249元       │                    │
 ├──┼──────┼────┼───────┼──────────┤
 │11  │95年10月30日│菸酒貨物│2,038元       │                    │
 ├──┼──────┼────┼───────┼──────────┤
 │12  │95年10月31日│菸酒貨物│5,256元       │                    │
 ├──┼──────┼────┼───────┼──────────┤
 │13  │95年11月1日 │菸酒貨物│6,360元       │                    │
 ├──┼──────┼────┼───────┼──────────┤
 │14  │95年11月3日 │菸酒貨物│4,423元       │                    │
 ├──┼──────┼────┼───────┼──────────┤
 │15  │95年11月7日 │菸酒貨物│575元         │                    │
 ├──┼──────┼────┼───────┼──────────┤
 │16  │95年11月8日 │菸酒貨物│9,201元       │                    │
 ├──┼──────┼────┼───────┼──────────┤
 │17  │95年11月10日│菸酒貨物│8,806元       │                    │
 ├──┼──────┼────┼───────┼──────────┤
 │18  │95年11月15日│菸酒貨物│2,760元       │                    │
 ├──┼──────┼────┼───────┼──────────┤
 │19  │95年11月20日│香菸貨物│6,660元       │被告在訂購單上偽簽「│
 │    │            │        │              │錦豐」之署名        │
 ├──┼──────┼────┼───────┼──────────┤
 │20  │95年11月21日│香菸貨物│20,500元      │被告在訂購單上偽簽「│
 │    │            │        │              │戊○○」之署名      │
 ├──┼──────┼────┼───────┼──────────┤
 │21  │95年11月21日│香菸貨物│15,900元      │被告在訂購單上偽簽「│
 │    │            │        │              │古」之署名          │
 ├──┼──────┼────┼───────┼──────────┤
 │22  │95年11月22日│香菸貨物│37,750元      │被告在訂購單上偽簽「│
 │    │            │        │              │榮」之署名          │
 ├──┼──────┼────┼───────┼──────────┤
 │23  │95年11月23日│貨款    │37,750元      │被告向兆邑商行收取  │
 ├──┼──────┼────┼───────┼──────────┤
 │24  │95年11月30日│貨款    │17,340元      │被告向北埔鄉農會收取│
 ├──┼──────┼────┼───────┼──────────┤
 │25  │95年12月6日 │香菸貨物│37,000元      │被告在訂購單上偽簽「│
 │    │            │        │              │宏」之署名          │
 ├──┼──────┴────┴───────┴──────────┤
 │合計│293,233元                                                   │
 └──┴──────────────────────────────┘
附表2：
┌──┬──────┬────┬───────┐
│編號│欠款單日期  │客戶名稱│金額（新臺幣）│
├──┼──────┼────┼───────┤
│1   │95年11月21日│北聯社  │20,500元      │
├──┼──────┼────┼───────┤
│2   │95年11月22日│榮民醫院│37,750元      │
├──┼──────┼────┼───────┤
│3   │95年12月6日 │宏記    │37,000元      │
└──┴──────┴────┴───────┘
附表3：
┌──┬──────┬─────┐
│編號│訂購單日期  │偽造之署名│
├──┼──────┼─────┤
│1   │95年11月20日│「錦豐」  │
├──┼──────┼─────┤
│2   │95年11月21日│「戊○○」│
├──┼──────┼─────┤
│3   │95年11月21日│「古」    │
├──┼──────┼─────┤
│4   │95年11月22日│「榮」    │
├──┼──────┼─────┤
│5   │95年12月6日 │「宏」    │
└──┴──────┴─────┘


司法院資訊處製作；財團法人民間司法改革基金會備份。
